臺灣臺中地方法院刑事判決　　　　　　　　　　　　　九十一年度訴字第四五一號
　　公　訴　人　臺灣臺中地方法院檢察署檢察官
　　被　　　告　戊○○
　　指定辯護人　本院公設辯護人　庚○○
　　被　　　告　甲○○
　　選任辯護人　林錦隆
　　　　　　　　李宗炎
　　被　　　告　乙○○
　　指定辯護人　本院公設辯護人　庚○○
　　被　　　告　丁○○
右列被告等因加重強盜案件，經檢察官提起公訴（九十年度偵字第二一六九九、二二
０八二號、九十一年度偵字第一三一四號），本院判決如左：
    主  文
甲○○、戊○○、乙○○意圖為自己不法之所有，結夥三人以上、攜帶兇器，以強暴
脅迫至使不能抗拒，而使他人交付其物，甲○○處有期徒刑柒年陸月，戊○○、乙○○各處有期徒刑柒年肆月。
丁○○收受贓物，累犯，處有期徒刑月，如易科罰金，以佰元折算壹日。
    事  實
一、丁○○前於民國八十七年間，因妨害自由罪及違反槍砲彈藥刀械管理條例案件，
    經臺灣高等法院臺中分院分別判處有期徒刑一年、三月確定，八十八年間，又因
    詐欺罪，經本院判處有期徒刑五月確定，經合併定應執行刑為有期徒刑一年五月
    ，八十九年二月二十二日入監執行，九十年一月二十一日假釋出監，九十年三月
    二十八日縮刑期滿視為執行完畢，猶不知悔改。
二、甲○○因聽聞丙○○販售非法藥品，頗有利潤，乃藉口向丙○○索取積欠之債務
    為由，於九十年十一月三日二十三時許，邀集己○○（俟到案後，另行審結）、
    乙○○前往台中市北屯區○○○路○段二二二巷六號丁○○住處，甲○○、己○○即共同謀議向丙○○行搶財物之事，並由甲○○將強盜所得財物均分予己○○
    、乙○○等人為代價，達成協議後，己○○乃再以電話邀約戊○○共同前往，甲○○、己○○、乙○○、戊○○四人遂基於共同行搶他人財物之犯意聯絡，意圖
    為自己不法之所有，於九十年十一月四日凌晨時分，即由己○○、乙○○與戊○○三人分乘二部機車，前往台中市○○區○○街一三八號丙○○住處樓下，由戊○○坐在丙○○之機車上，己○○、乙○○在旁埋伏，再由甲○○以電話邀約丙○○外出，俟丙○○下樓出門之際，戊○○即出面藉詞詢問該機車是否為丙○○
    所有，以確認丙○○之身分，經丙○○表明為其所有後，在旁埋伏之己○○、乙○○即分別以現場路邊隨手撿拾，客觀上足以對人之生命、身體、安全構成威脅
    ，具有危險性足供兇器用之磚塊毆擊丙○○頭部，致使丙○○因而受有頭部外傷
    、腦震盪及頭皮、耳後撕裂傷等傷害，當場不支倒地，無力反擊之際，己○○、
    乙○○、戊○○三人隨即將丙○○帶回其台中市○○區○○街一三八號三樓三０
    二室之住處，己○○即命丙○○趴在地上，乙○○則以棉被蓋住丙○○之頭部，
    己○○乃自丙○○住處起出客觀上足以對人之生命、身體、安全構成威脅，具有
    危險性足供兇器用之水果刀一把，交由乙○○，乙○○即以該水果刀抵住丙○○
    之腰部，脅迫丙○○說出其所有之彰化商業銀行、帳號四九０四—五一—六一一
    五八—六號活期存款提款卡之密碼，至使丙○○在無法抗拒之下，不得不告知提
    款卡密碼，在獲悉密碼後，即由戊○○持丙○○所有之前開提款卡，前往台中市
    西屯區○○路遠東商業銀行跨行提領丙○○之存款新台幣（下同）五萬零八百元
    ，己○○、乙○○則負責搜刮丙○○住處之財物，戊○○、己○○、乙○○在取
    得提領現金五萬零八百元及現場搶得之現金二千二百元、勞力士手錶一只、美金
    五十元、項鍊一條、戒指三只、丙○○國民身分證一張、駕照一張、中國信託商
    業銀行信用卡一張、行動電話一具等財物得手後，即由己○○、乙○○以丙○○
    住處取得之電話線將丙○○綑綁後離去。己○○、乙○○、戊○○於搶得財物後
    ，即返回丁○○前開住處，己○○將搶得之現金及財物，交予甲○○，甲○○即
    將現金五萬三千元均分，將其中二萬六千元分與己○○，再由己○○與乙○○、
    戊○○朋分，其餘財物則交由己○○典當換現。丁○○原先應己○○之委託，將
    毀損之機車送往車行修理，丁○○乃趁勢告知己○○機車修理費用尚未支付之事
    ，己○○乃要求乙○○、戊○○各自出資一千元，合計三千元之金額，交與丁○○，作為支付機車修理費之用，丁○○明知該款項係行搶所得之財物，係屬不法
    取得之贓款，竟予收受，並將支付機車修理費一千五百元剩餘之款項，供己消費
    ，花用一空。
三、案經台中市警察局第六分局移送臺灣臺中地方法院檢察署檢察官偵查起訴。
    理  由
一、訊據被告甲○○、乙○○、戊○○對於右揭時地共同謀議，並以磚塊、水果刀，
    對於被害人丙○○施以強暴、脅迫，據以行搶財物等情，業經坦認屬實，核與被
    害人丙○○指訴情節相符，並有現場照片二張、遠傳電信股份有限公司行動電話
    雙向通聯紀錄二份、林新醫院診斷證明書一份、提款機拍攝照片二張、彰化銀行
    存摺類存款未登摺明細表（兼交易明細表）二份為證，被告甲○○、乙○○、戊○○自白供述與事實相符，應堪置信。訊據被告丁○○則矢口否認有何收受贓物
    之犯行，辯稱：伊並不知道該款項係搶來之財物，且係用以支付被告己○○之機
    車修理費，並非自己花用，剩餘之款項，伊不知如何歸還，以致先行挪用云云。
    惟查：被告丁○○所收受之前開財物，係被害人丙○○遭同案被告己○○、被告
    甲○○、乙○○、戊○○共同強盜所得之財物，業如前述，則被告丁○○收受之
    前開財物，自屬贓物無訛，合先敘明。而被告甲○○與同案被告己○○、被告乙○○等人在被告丁○○之住處共同謀議行搶之事，短時間內即返回被告丁○○住
    處之際，被告丁○○對於憑空多出之財物，依據常理判斷，即當有合理之懷疑，
    此為非法取得，且被告戊○○於本院審理中亦當庭供稱被告丁○○應當知悉三千
    元款項係行搶所得，則被告丁○○辯稱全然不知，即有悖於常情，顯見被告丁○○應知悉取得之三千元款項係屬行搶所得之贓款之事，被告丁○○所辯，僅係事
    後卸責之詞，要難採信。本件事證已臻明確，被告甲○○、乙○○、戊○○、丁○○犯行，洵堪認定。
二、查：磚塊、水果刀，在客觀上足以對人之生命、身體、安全構成威脅，具有危險
    性，係屬兇器，應無疑義。被告甲○○、乙○○、戊○○與同案被告己○○基於
    共同行搶財物之犯意聯絡，意圖為自己不法之所有，由被告乙○○與同案被告己○○持路邊隨手撿拾客觀上足以對人之生命、身體、安全構成威脅，具有危險性
    足供兇器用之磚塊毆擊丙○○頭部，致使被害人丙○○因而受有頭部外傷、腦震
    盪及頭皮、耳後撕裂傷等傷害，當場不支倒地，無力反擊，同案被告己○○與被
    告乙○○、戊○○即將被害人丙○○帶返其住處，再由同案被告己○○命被害人
    丙○○趴在地上，被告乙○○以棉被蓋住丙○○頭部，被告乙○○以在丙○○住
    處取出、客觀上足以對人之生命、身體、安全構成威脅，具有危險性足供兇器用
    之水果刀一把，抵住丙○○之腰部，脅迫丙○○說出其所有之彰化商業銀行提款
    卡密碼，至使被害人丙○○在無法抗拒之下，不得不告知提款卡密碼，被告戊○○即持往台中市○○區○○路遠東商業銀行跨行提領五萬零八百元，被告己○○
    、乙○○並搜刮丙○○住處之財物，包括現金二千二百元、勞力士手錶一只、美
    金五十元、項鍊一條、戒指三只、丙○○國民身分證一張、駕照一張、中國信託
    商業銀行信用卡一張、行動電話一具等，得手後，即由己○○、乙○○以丙○○
    住處取得之電話線將丙○○綑綁後離去，核被告甲○○、乙○○、戊○○所為，
    係犯刑法第三百三十條第一項之結夥三人以上、攜帶兇器強盜罪、第三百三十九
    條之二之由自動付款設備取得他人之物罪。被告丁○○明知同案被告己○○、被
    告乙○○、戊○○所交付之款項係屬行搶所得之贓款，竟予收受花用，核其所為
    ，係犯刑法第三百四十九條第一項之收受贓物罪。至於被害人丙○○遭傷害、妨
    害自由之部分，係屬同案被告己○○、被告戊○○、乙○○三人於強盜行為過程
    中施與不法腕力之當然結果，不另論處傷害罪責。被告甲○○、乙○○、戊○○
    與同案被告己○○間，顯有共同行搶財物之犯意聯絡及行為分擔，為共同正犯。
    被告甲○○、戊○○、乙○○所犯前開加重強盜罪與由自動付款設備取得他人之
    物罪二者間，有方法結果之牽連關係，為牽連犯之裁判上一罪關係，應依刑法第
    五十五條之規定，從一重之加重強盜罪論處。公訴人雖未論及刑法第三百三十九
    條之二之由自動付款設備取得他人之物罪及攜帶兇器之行為，惟該部分與前揭論
    罪科刑之加重強盜犯行間，牽連犯之裁判上一罪關係，自為本院審判效力所及，
    附此敘明。又被告甲○○、戊○○、乙○○前開加重強盜行為，原係涉犯行為時
    有效之懲治盜匪條例第五條第一項第一款之盜匪罪，其法定本刑為「無期徒刑或
    七年以上有期徒刑」之罪，惟被告甲○○、戊○○、乙○○行為後，懲治盜匪條
    例業於九十年一月三十日公布廢止，九十年二月一日生效，而刑法第三百三十條
    第一項之加重強盜罪，亦經立法院三讀通過修正，九十年一月三十日經總統公布
    ，九十年二月一日生效施行，將加重強盜罪之法定本刑由原來之「五年以上、十
    二年以下有期徒刑」，修改為「七年以上有期徒刑」，懲治盜匪條例雖經廢止，
    惟現行法對於加重強盜行為並未廢止刑罰，僅係以修正後之刑法取代懲治盜匪條
    例，以避免修正前之刑法發生中間法之效力，被告甲○○、戊○○、乙○○之加
    重強盜犯行於行為時至裁判時，既均有刑罰之規定，則懲治盜匪條例之廢止，僅
    屬刑法第二條第一項之行為後法律有變更之問題，依刑法第二條第一項之規定，
    參酌最高法院二十五年上字第二六七號、二十八年上字第二三九七號、五十一年
    台上字第二一七九號判例意旨，自應就被告甲○○、戊○○、乙○○行為時有效
    之懲治盜匪條例第五條第一項第一款之規定與裁判時已修正之刑法第三百三十條
    第一項之規定予以比較適用，比較新舊法適用之結果，應以修正後之刑法第三百
    三十條第一項之規定，較有利於被告甲○○、戊○○、乙○○，公訴人認被告甲○○、戊○○、乙○○涉犯修正前之刑法第三百三十條第一項之加重強盜罪嫌，
    顯有未洽，併此敘明。次查：被告丁○○前於八十七年間，因妨害自由罪及違反
    槍砲彈藥刀械管理條例案件，經臺灣高等法院臺中分院分別判處有期徒刑一年、
    三月確定，八十八年間，又因詐欺罪，經本院判處有期徒刑五月確定，經合併定
    應執行刑為有期徒刑一年五月，八十九年二月二十二日入監執行，九十年一月二
    十一日假釋出監，九十年三月二十八日縮刑期滿視為執行完畢，此有臺灣臺中地
    方法院檢察署刑案資料查註紀錄表、臺灣高等法院被告全國前案紀錄表各一份在
    卷可稽，被告丁○○前受有期徒刑之執行完畢後，五年內，再犯有期徒刑以上之
    罪，為累犯，應依刑法第四十七條之規定，加重其刑。爰審酌被告甲○○為謀求
    不法利益，竟思以行搶之手段，獲取財物，而被告戊○○、乙○○參與行搶之程
    度及手段均屬嚴重，搶得之財物頗豐，被害人身心之恐懼及財產之損失，敗壞善
    良風氣，影響社會治安，且對於被害人丙○○造成身體之傷害，其刑可議，原屬
    不值寬恕之行徑，惟被告甲○○、戊○○、乙○○犯罪後，當庭坦承犯行，態度
    良好，顯已知所悔悟，尚堪憫恕，而被告丁○○明知係行搶所得之贓款，仍予收
    受，容易助長不法行搶者之銷贓管道，危害社會善良風氣，且被告丁○○矢口否
    認犯行，未見悔意，惟收受之贓款金額僅三千元，數量非鉅等一切情狀，分別量
    處如主文所示之刑，以示懲儆。
三、扣案之電話線及未經扣案之水果刀，雖屬供被告戊○○、乙○○、甲○○等共犯
    強盜罪所用之物，惟均屬被害人丙○○所有之物；另扣案之磚塊，亦係供被告戊○○、乙○○、甲○○等共犯強盜罪所用之物，惟此為被告乙○○與同案被告己○○於路邊撿拾之物，非屬被告乙○○、戊○○、甲○○及同案被告己○○所有
    之物，均不予以諭知沒收，併此敘明。
四、同案被告己○○部分，俟通緝到案後，另行審結。
據上論斷，應依刑事訴訟法第二百九十九條第一項前段，刑法第二條第一項前段、第
二十八條、第三百三十條第一項、第三百三十九條之二、第三百四十九條第一項、第
五十五條、第四十一條第一項前段，罰金罰鍰提高標準條例第一條前段、第二條，判
決如主文。
中      華      民      國      九十一      年      五    月    十七    日
                                臺灣臺中地方法院刑事第六庭
                                        法  官巫淑芳
右正本證明與原本無異。
如不服本判決，應於送達後十日內向本院提出上訴狀 （須附繕本） ，上訴於台灣高等
法院台中分院。
                                        書記官
中      華      民      國      九十一      年      五    月    十七    日
附錄論罪科刑法條：
刑法第三百二十一條：
犯竊盜罪而有左列情形之一者，處六月以上五年以下有期徒刑：
一、於夜間侵入住宅或有人居住之建築物、船艦，或隱匿其內而犯之者。
二、毀越門扇、牆垣或其他安全設備而犯之者。
三、攜帶兇器而犯之者。
四、結夥三人以上而犯之者。
五、乘火災、水災或其他災害之際而犯之者。
六、在車站或埠頭而犯之者。
前項之未遂犯罰之。
刑法第三百三十條：
犯強盜罪而有第三百二十一條第一項各款情形之一者，處七年以上有期徒刑。
前項之未遂犯罰之。
刑法第三百三十九條之二：
意圖為自己或第三人不法之所有，以不正方法由自動付款設備取得他人之物者，處三
年以下有期徒刑、拘役或一萬元以下罰金。
以前項方法得財產上不法之利益或使第三人得之者，亦同。
刑法第三百四十九條：
收受贓物者，處三年以下有期徒刑、拘役或五百元以下罰金。
搬運、寄藏、故買贓物或為牙保者，處五年以下有期徒刑、拘役或科或併科一千元以
下罰金。
因贓物變得之財物，以贓物論。
